臺灣高等法院高雄分院刑事判決　　　　　　　　　　九十年度交上易字第一二號
　　上訴人即被告　甲○○
右上訴人因過失傷害案件，不服臺灣高雄地方法院八十九年度交易字第八六二號中華
民國九十年三月二十二日第一審判決（起訴案號：臺灣高雄地方法院檢察署八十九年
度偵字第一八五二三號），提起上訴，本院判決如左：
      主  文
原判決撤銷。
甲○○因業務上之過失傷害人，處有期徒刑肆月，如易科罰金以佰元折算壹日。
      事  實
一、甲○○考領有小型車駕駛執照，其平日係以駕駛自用小貨車載運不銹鋼材料工具
    為他人裝設鐵窗、遮雨棚為業，駕駛汽車為其附隨業務。於民國八十九年七月二
    十七日上午九時五十八分許，駕駛車牌號碼ＹＳ－二○四六號自用小貨車，沿高
    雄縣路竹鄉○○○○道由北向南方向行駛，途經該路三四六公里五百公尺處，本
    應注意(一)該路段行車速度不得超過五十公里。（二）汽車行駛時，駕駛人應注意
    車前狀況，並隨時採取必要之安全措施。且依當時天候晴朗，有日間自然光線，
    柏油路面乾燥無缺陷，道路無障礙物，視距良好，又依其丙識、能力亦無不能注
    意之情事，乃竟未注意車前狀況，並採取適當、必要及有效之閃避、煞車等安全
    措施，遽以時速六十公里以上之行車速度超速行駛，至前述台一線省道三四六公
    里五百公尺交岔路口處，適有吳乙○○所騎乘車牌號碼ＶＺＹ－九二八輕型機車
    ，沿台一線省道由北向南之機車道行駛至該交岔路口亦疏未注意轉彎車應讓直行
    車先行，貿然欲左轉至自由街，致甲○○閃煞不及遂自後方追撞在內側車道前方
    梁武參所駕駛在前開交岔路口停車待左轉之車牌號碼ＹＶ－一三二八號自用小客
    車之右後方保險桿，甲○○所駕駛前開自小貨車因而向右側翻覆，繼於該交岔路
    口撞擊由吳乙○○所騎乘之機車。吳乙○○因而人車倒地，受有後枕部裂傷五公
    分、前額腦出血及蜘蛛網膜出血等傷害。李榮於肇事後，留在事故現場，並對於
    未發覺之犯罪，主動向處理事故之員警坦承其為肇事者，而接受裁判。
二、案經吳乙○○訴由高雄縣警察局湖內分局報請臺灣高雄地方法院檢察署檢察官偵
    查起訴。
    理  由
一、訊據上訴人即被告甲○○固坦承駕駛前開自小貨車沿高雄縣路竹鄉○○○○道由
    北向南行駛，在該台一縣省道三四六公里五百公尺處交岔路口，與告訴人所騎乘
    之機車發生撞擊，並導致告訴人受有前開傷害之事實，惟否認有何過失犯行，辯
    稱：伊並無過失，伊當時係在內車道，案外人梁武參所駕駛之自小客車係在中央
    分隔島處待轉，伊因欲超越案外人梁武參所駕駛之自小客車以便續往南行，故所
    駕之自小貨車確曾跨越內、外車道行駛，惟確曾注意車前狀況，係因告訴人無駕
    駛執照騎乘逆向北上行駛，於肇事地點違規進入汽車道，伊為閃避告訴人突為之
    行車狀況乃緊急煞車，並偏內側而撞及案外人梁武參所駕駛之自小客車而翻覆云
    云。惟查：
  (一)按車輛行駛，其行車速度應依標誌之規定；再汽車行駛時，駕駛人應注意車前狀
    況之間隔，並隨時採取必要之安全措施，道路交通安全規則第九十三條第一項第
    一款、第九十四條第三項分有明文，而為一般駕駛人所應注意並確實遵守之事項
    。被告考領有普通小型車駕駛執照，對於上開規定自當知之甚詳，其於駕駛汽車
    時自應注意上述規定並確實遵守之。而依當時客觀情狀天候晴、有日間自然光線
    、路面乾燥無缺陷、無障礙物、視距良好，並該路段限速五十公里等情，有道路
    交通事故調查報告表一份及現場照片八幀附於警卷足參（參警卷第九頁至第十頁
    、第十二頁），是足認依被告丙識、能力並無不能注意之情事。
  (二)依上開道路交通事故調查報告表及照片所顯示，本案交通事故之肇事地點為省道
    台一線直路雙向六車道之設有行車管制號誌之交岔路口，限速為南下五十公里，
    肇事前被告所駕駛前開自小貨車係行駛於該交岔路口之外側快車道，案外人梁武
    參所駕之自小客車則行駛於內側快車道，另告訴人則騎乘機車於機車道。再被告
    駕車行駛方向為直行，案外人梁武參欲自台一線省道左轉至自由街，又依道路交
    通事故調查報告表所示告訴人當時係欲左轉自由街口，且觀之機車之刮地痕係起
    自被告自小貨車旁即外側快車道上，是足認告訴人所騎乘之輕型機車（即Ａ車）
    係欲左轉自由街口而在外側快車道遭翻覆之被告車撞及。再依前開道路交通事故
    調查報告表所載，本案交通事故發生後被告所駕駛前開車輛乃側翻橫停放於南下
    內、外側快車道，案外人梁武參所駕自小客車則停放於對向內側快車道上，而告
    訴人之機車則停放在被告車輛之南側機車道；又被告車輛留有煞車痕二條，其中
    右煞車痕為二十一點八公尺，該煞車痕位於外車道，左煞車痕為十六點一公尺，
    該煞車痕則位於內側車道，而被害人機車則留有刮地痕於肇事之交岔路口，該刮
    地痕達九點五公尺等情。另被告所駕自小貨車右後方損壞，案外人梁武參所駕之
    自小客車右方後保險桿損壞，告訴人機車左後方損壞，又被告在原審調查中並供
    稱：對方白色車停在中央分隔島待轉，我當時尚在內側車道，二個輪子跨越車道
    ，我要直行，白色車子（梁武參車）不是與我同一車道等語（原審卷第十四頁）
    。是本院綜合被告、案外人梁武參及告訴人車輛於肇事後之相關位置型態，肇事
    地點之路況、三車車行方向及車損等一切情狀，足見被告於肇事前駕駛自小客車
    時，係以時速六十公里（此由被告自小貨車所留煞車痕最長為二一點八公尺推定
    行車速度為每小時六十二點三公里，而被告並自承車速為六十公里，參警卷第三
    頁反面及偵查卷第九頁）超速行駛，因未應注意車前狀況，於發現前方告訴人機
    車左轉時閃煞不及，自後撞及內側車道待轉之梁武參所駕前開自小客車右後方保
    險桿，並因而導致向右前側翻覆，再撞擊告訴人吳乙○○之機車之左後車身。則
    被告駕駛自小貨車，行經前開交岔路口，先違規超速行駛，且疏未注意遵行應注
    意車前狀況及採取必要之安全措施，以致肇事，被告就本件交通事故之發生確有
    過失甚明。且本件車禍經台灣省車輛行車事故覆議鑑定委員會鑑定結果亦認為被
    告駕駛自小貨車，超速行駛，追撞前方待轉車輛，衍生連環肇事，為肇事原因，
    有台灣省車輛行車事故覆議鑑定委員會府覆議字第九０一三二八號鑑定意見書一
    份附卷可參。另經本院送請中央警察大學鑑定本件肇事過失責任歸屬，鑑定意見
    亦認被告甲○○於號誌管制路口超速行駛之行為，是本件車禍事故之主要肇事原
    因，有中央警察大學九十一校科字第九００三九五八號函附鑑定書可稽。是認被
    告上開辯解，自無可採。至鑑定意旨及前揭覆議委員會認被告尚有跨車道行駛乃
    未保持安全距離之肇事原因，惟本件肇事原因係被告超速且疏未注意車前狀況，
    發現告訴人機車左轉時，向左閃避致跨越車道撞及在內側車道待轉之自小客車，
    並非跨越車道未保持安全距離而肇事，併明之。又告訴人係騎機車在上開路段
    機車道左轉彎至自由路，已如前述，其係轉彎車未讓直行車先行，以致在交岔路
    口之外側快車道上遭被告之自小貨車撞及，應認亦有疏失，對本件車禍之發生與
    有過失。
  (三)被告雖辯稱告訴人逆向北上行駛至快車道及未考領有駕駛執照方導致本案交通事
    故之發生一節，惟告訴人於警訊、偵查中指稱其係由湖內往路竹方向南下行駛等
    情不移，且參酌上開中央警察大學鑑定書就告訴人是否「逆向駛入快車道欲右轉
    自由街」乙節，鑑定意見亦認告訴人機車不是逆向駛入快車道欲右轉自由街，否
    則機車前側部位必有撞擊痕跡，但告訴人機車是否有逆向駛入機車專用道欲右轉
    自由街，不但卷內缺乏証據以証實，而且缺乏該行為肇致事故之原因的証據。故
    綜上，並無証據足認定告訴人係違規逆向北上行駛，被告此部分辯解尚非可採。
    再告訴人確未考領有駕駛執照而騎乘機車，且亦未戴有安全帽一情，雖據告訴人
    於警訊中自承明確（參警卷第七頁反面），並有上開道路交通事故調查報告表記
    載在卷可參，惟告訴人未考領駕駛執照及未戴有安全帽而騎乘機車，係違反交通
    規則，僅應受道路交通管理處罰條例之處罰，尚不能因此解免被告過失刑責之成
    立。
  (四)告訴人因本件交通事故受有後枕部裂傷、前額腦內出血及蜘蛛網膜出血一情，業
    據告訴人提出高新醫院診斷證明書一份在卷可證（參警卷第十一頁）。是認被告
    之過失行為與告訴人之傷害結果間，具有相當因果關係，本件事證明確，被告過
    失傷害犯行，堪以認定。
二、按刑法上所謂業務，係指個人基於其社會地位繼續反覆所執行之事務，其主要部
    分之業務，固不待論，即為完成主要業務所附隨之準備工作與輔助事務，亦應包
    括在內，最高法院八十一年台上字第一二二四號判決可資參照，本件被告甲○○
    雖係以不銹鋼材為他人裝設鐵窗、遮雨棚為業，但平日既備有自用小貨車一輛，
    反覆載運不銹鋼材料，至客戶處裝設鐵窗、遮雨棚等情，業據被告在警訊及本院
    審理中供述明確，即係以駕駛車輛為附隨業務之人。核被告甲○○所為係犯刑法
    第二百八十四條第二項前段之業務過失傷害罪。公訴人認被告係犯刑法第二百八
    十四條第一項前段之罪，起訴法條尚有未合，惟社會基本事實相同，爰予變更起
    訴法條。查被告於肇事後，留在事故現場，對於未發覺之犯罪，主動向事故處理
    之員警坦承其為汽車駕駛人，業據證人陳敏吉於原審法院審理中到庭結證明確（
    參原審法院九十年三月八日審判筆錄），其為對未發覺之犯罪自首，而接受裁判
    應依刑法第六十二條前段之規定，減輕其刑。
三、原審認事証明確因予論罪科刑固非無見，惟被告係以駕駛汽車為附隨業務，其因
    駕駛業務之過失肇事致人受傷，係犯刑法第二百八十四條第二項前段之業務過失
    傷害罪，原判決認被告係犯同條第一項之普通過失傷害罪，自有未合。（二）告
    訴人疏未注意轉彎車應讓直行車先行，為與有過失，原審疏未予認定，同有未洽
    。被告上訴意旨仍執前詞矢口否認犯罪雖無足取，但原判決既有前揭可議之處，
    自應由本院予以撤銷改判。爰審酌本案車禍係因被告超速行駛及未注意車前狀況
    之過失所造成，但告訴人轉彎車未讓直行車先行與有過失之情節，被告迄今尚未
    與告訴人達成和解，及告訴人受傷之情形等一切情狀，量處如主文第二項所示之
    刑，並諭知易科罰金之折算標準。
據上論結，應依刑事訴訟法第三百六十九條第一項前段、第三百六十四條、第二百九
十九條第一項前段、第三百條、刑法第二百八十四條第二項前段、第六十二條前段、
第四十一條第一項前段，罰金罰鍰提高標準條例第一條前段、第二條，判決如主文。
本案經檢察官林應華到庭執行職務。
中    華    民    國     九十一     年       三       月      二十七    日
                              臺灣高等法院高雄分院刑事第三庭
                                  審判長法官  周賢銳
                                        法官  謝宏宗
                                        法官  莊崑山
右正本證明與原本無異。
不得上訴。
                                      書記官  邱麗莉
中    華    民    國     九十一     年       三       月      二十九    日
附錄本案論罪科刑法條：
刑法第二百八十四條第二項前段
從事業務之人，因業務之過失傷害人者，處一年以下有期徒刑、拘役或一千元以下罰
金。致重傷者，處三年以下有期徒刑、拘役或二千元以下罰金。
                                                                        Ｋ
